臺灣高雄地方法院民事判決　　　　　　　　　　九十三年度再易字第一八號
　　再審原告　乙○○
　　再審被告　甲○○
右當事人間請求交還土地等事件，再審原告對於民國九十三年四月二十八日本院九十
二年度簡上字第二三三號確定判決提起再審之訴，本院判決如左：
    主      文
再審之訴駁回。
再審訴訟費用由再審原告負擔。
    事      實
甲、再審原告方面：
一、聲明：
  (一)原確定判決廢棄。
  (二)再審被告應將行政院農業委員會林務局管理處所管理坐落高雄縣六龜鄉寶來村荖
    濃溪事業區第一０四林班地如附圖所示Ａ部分面積二九０三‧九九平方公尺之地
    上物拆除，將土地返還再審原告。
  (三)原第一、二審及再審訴訟費用由再審被告負擔。
二、陳述：
  (一)再審被告所提出之界線使用單，經送請法務部調查局鑑定結果，認送鑑資料僅庭
    寫字跡，欠缺與系爭資料書寫時間相近時期之筆跡資料可供參對而無法鑑定，然
    再審原告於判決確定後發現再審原告於九十一年四月四日向高雄縣六龜鄉調解委
    員會聲請調解之聲請調解筆錄內有再審原告之簽名，九十二年十月三日向大同綜
    合訊電股份有限公司訂購大同產品附條件買賣繳款保證書上亦有再審原告之簽名
    ，均可作為鑑定之資料，自屬有足以影響判決之重要證物漏未審酌。
  (二)又再審被告所提出芒果照片並非系爭土地上所植之芒果照片，而係系爭土地旁山
    坡地他地果樹之照片，且果樹之年齡應以鑑定年輪為據，樹幹之粗細則與管理技
    術有關，鈞院未經實地勘查並請林務局、國有財產局或地政機關勘驗，顯有違誤
    ，如經斟酌，再審原告可受較有利之裁判。
  (二)又再審原告對於應簽名之文件，從未假手他人，除親自簽名外並均有蓋章，前述
    界線使用單上並無再審原告之蓋章，顯係偽造；且再審被告既未於前述界線使用
    單上親自簽名，依民法第三條規定，自應有二人簽名證明，惟前述界線使用單上
    並無二人簽名證明，見證人之指印又故意以指尖捺印，顯係早已計畫偽造而故意
    造成無法鑑定之結果，足見原確定判決顯有違誤；再者，前述界線使用單所標示
    者係指國有財產局與行政院農業委員會林務局管理之土地界線，林務局為釐清國
    有財產局與林務局之土地界址而書立界線使用單，原審判決理由與主文顯有矛盾
    。
乙、再審被告方面： 本件未經言詞辯論，故無聲明或陳述。
丙、本院依職權調閱本院九十二年度簡上字第二三三號卷。
    理      由
一、按不得上訴之判決，於宣示時確定；再審之訴，應於三十日之不變期間內提起；
    前項期間，自判決確定時起算，但再審理由知悉在後者，自知悉時起算；民事訴
    訟法第三百九十八條第二項、第五百條第一項、第二項分別定有明定。經查，原
    確定判決為不得上訴之二審確定判決，該確定判決於九十三年四月二十八日宣示
    ，再審原告於同年五月十日收受判決正本，此經本院依職權調閱本院九十二年度
    簡上字第二三三號民事卷宗全卷核閱無訛。從而，再審原告於同年六月七日，以
    原確定判決有民事訴訟法四百三十六之七條、第四百九十六條第一項第二款規定
    之再審事由，具狀提起本件再審之訴，顯未逾三十日之不變期間，合先敘明。
二、次按再審之訴顯無再審理由者，得不經言詞辯論，以判決駁回之，民事訴訟法第
    五百零二條第二項定有明文。所謂顯無再審理由，係指針對再審原告所主張之再
    審原因，無須另經調查辯論，即可判定其不足以動搖原確定判決所為判斷結果而
    言。故同一待證事項如在前訴訟程序中業已調查明確，並經受訴法院根據該項調
    查結果達成實體上之法律判斷，而就該待證事項亦無其他未經斟酌之證據方法，
    即不容當事人執以提起再審之訴，求依再審程序更為無益之調查。
三、又對於簡易訴訟程序之第二審確定終局裁判，如就足影響於裁判之重要證物，漏
    未斟酌者，亦得提起再審之訴或聲請再審，固亦為民事訴訟法第四百三十六之七
    條所規定。惟按上開所謂「就足影響於判決之重要證物，漏未斟酌」，係指於簡
    易訴訟程序之第二審言詞辯論終結前，已經存在並已為聲明之證據，第二審並未
    認為不必要而仍忽略證據聲明未為調查，或已為調查而未就其調查之結果予以判
    斷者，且該證據須足以影響判決結果而言。若在判決理由中已說明其為不必要之
    證據，或說明就調查證據之結果，並不能為有利再審原告之事實判斷者，自不得
    作為再審理由。此外，若原確定判決對於該項證物，認係不必要或有不足採信之
    情形，或該證物無關重要，縱經斟酌亦與確定判決無影響者，亦不得據為再審之
    理由。
四、本件再審原告雖主張(一)其於判決確定後發現其餘可供鑑定系爭界線使用單上再審
    原告筆跡真偽之足以影響於判決之重要證物；(二)原確定判決未經勘驗現場而漏未
    斟酌；(三)系爭界線使用單上無再審原告之蓋章，且無二人簽名證明，顯係偽造；
    (四)判決主文與理由矛盾等再審理由，然查：
  (一)再審原告據以提出再審之聲請調解筆錄、附條件買賣繳款保證書係分別於九十一
    年、九十二年間做成，均屬於簡易訴訟程序第二審言詞辯論終結前即已存在之證
    據，且此等文書既係由再審原告作成，再審原告當亦知悉其存在，其竟不於簡易
    訴訟程序第二審言詞辯論終結前提出並為聲明，揆諸前揭說明，自不符於簡易訴
    訟程序之第二審言詞辯論終結前，已經存在並已為聲明之證據，第二審並未認為
    不必要而仍忽略證據聲明未為調查，或已為調查而未就其調查之結果予以判斷，
    並足以影響判決結果之「就足影響於判決之重要證物，漏未斟酌」之要件；況法
    務部調查局係以送鑑資料欠缺與系爭資料書寫時間相近時期之筆跡資料可供參對
    而無法鑑定一節，有法務部調查局九十二年十一月二十七日調科貳字第０九二０
    ０四二三四九０號函在卷可參，而再審原告據以提起再審之資料，亦均係作成於
    九十一、九十二年間，與系爭界線使用單作成之六十六年間，相距超過二十五年
    ，均非屬與系爭界線使用單書寫時間相近時期之筆跡資料，亦無法作為鑑定之據
    ，而顯對判決結果無影響，是再審原告據此提起再審，即屬無據。
  (二)又原審已於九十二年十二月四日會同兩造至系爭土地勘驗，製有勘驗筆錄並拍攝
    有現場照片七幀在卷可參，是再審原告主張原審未經勘驗現場，顯與事實不符；
    且再審原告如認應以年輪鑑定系爭土地上芒果樹之年齡，其自應於簡易訴訟程序
    第二審言詞辯論終結前提出主張，其竟不為主張，依民事訴訟法第四百九十六條
    第一項但書之規定，自亦不得再據以提起再審。
  (三)又再審原告雖以系爭界線使用單因無再審原告之蓋章，且再審被告並未親自簽名
    ，又無二人簽名證明等節，主張系爭界線使用單顯係偽造等語，然其並未就原確
    定判決對此究有何符合民事訴訟法第四百九十六條第一項各款情事具體說明，其
    據此提起再審，亦屬無據。
  (四)末者，再審原告雖另主張原確定判決主文與理由矛盾，惟未指出其究有何矛盾，
    其主張亦無可採。
五、綜上所述，本件再審原告依民事訴訟法第四百三十六之七條、第四百九十六條之
    規定，提起本件再審之訴，顯無再審理由，爰不經言詞辯論，予以判決駁回。
六、據上論結，本件再審之訴為無理由，依民事訴訟法第五百零二條第二項、第七十
    八條，判決如主文。
中　　　華　　　民　　　國　　九十三　　年　　　七　　　月　　 三十 　　日
　　　　　　　　　　　　　　　　　　　臺灣高雄地方法院民事第二庭
~B審判長法官　楊富強
~B法　　　官　楊國祥
~B法　　　官　曾淑娟
正本係照原本作成。
本判決不得上訴。
中　　　華　　　民　　　國　　九十三　　年　　　七　　　月　　 三十 　　日
~B法院書記官　林宜正
